【裁判字號】    90,上訴,3623
【裁判日期】    901221
【裁判案由】    偽造文書等
【裁判全文】
臺灣高等法院刑事判決                            九十年度上訴字第三六二三號
    上  訴  人  臺灣桃園地方法院檢察署檢察官
    被      告  丙○○
右上訴人，因被告偽造文書等案件，不服臺灣桃園地方法院九十年度訴字第五八一號
，中華民國九十年九月十二日第一審判決（起訴案號：臺灣桃園地方法院檢察署九十
年度偵緝字第一四一號）提起上訴，本院判決如左：
    主  文
原判決撤銷。
丙○○行使偽造私文書，足以生損害於他人，處有期徒刑柒月。
    事  實
一、丙○○於民國八十七年九月十日，自任互助會首，召集會員張清富（未得標）、
    許梅玉（加入二會、均已得標）、楊牡丹（已得標）、陳淑惠（加入二會、已標
    一會）、甲○○（活會）、王春香（加入二會、均已得標）、蔡碧峰（未得標）
    、邱慶昌（已得標）、彭文騫（其為人頭，實際上係謝連招入會，加入二會、已
    標二會，其中一會只取得一半之會款）、王小琴（已得標）、吳兩（互助會單誤
    植為吳雨，未得標）、劉雁良（已得標、丙○○之子）、劉有忠（丙○○之配偶
    、已得標）、劉美淑（已得標）、謝秀英（已得標）、陳阿興（已得標）、江雨
    婷（已得標）、江文琳（已得標）、乙○○（未得標）、黃水波（已得標）等互
    助會員，連會首丙○○，會員計二十五人，約定每人每會新台幣（下同）一萬元
    ，會期自八十七年十月十日至八十九年十月十日止，採外標方式標會，並由丙○○於每月十日，在其所任職之位於桃園市○○街二七七號之「玫瑰花園汽車旅館
    」開標、收取標金、交付得標會款情事。詎其意圖為自己不法之所有，於八十九
    年五月十日，利用不知情之媳婦王秀娟偽造會員「陳淑惠、六千六百元」之互助
    會標單（未查扣），並於開標時投標行使冒標一次互助會款，足生損害於陳淑惠
    本人及其他活會會員，因而詐欺取得尚屬活會之六個會員之互助會款計六萬元，
    其隨即離職，停標往後各期會款，並遷移處所避不見面，活會會員相互連繫始發
    現互助會僅存五個會期，竟尚有甲○○、蔡碧峰、張清富、乙○○、陳淑惠、吳
    兩等六人，計六個活會，仍為尚未得標之活會會員，始查知上情。
二、案經告訴人甲○○訴由臺灣桃園地方法院檢察署檢察官偵查起訴。
    理  由
一、被告丙○○對其於右揭時地冒名標會之犯行，迭於偵查及原審供承不諱（詳見偵
    緝字第一四一號卷第二十九頁、三十頁），並據告訴人甲○○指訴綦詳，且證人
    即其他活會活員蔡碧峰、張清富、乙○○、謝連招、呂金賢（活會會員陳淑惠之
    夫）於偵查及原審證述明確，復有互助會單影本一紙在卷（見偵字第一０三一一
    號卷第五至六頁）。本件事證明確，被告犯行堪以認定，自應依法論科。
二、核被告所為，係犯刑法第二百十六條、第二百二十條第一項、第二百十條之行使
    偽造準私文書罪、第三百三十九條第一項詐欺取財罪；被告在會單上偽造「陳淑
    惠」之署押，核屬偽造準私文書之部分犯行，偽造準私文書之低度行為又已為行
    使之高度行為所吸收，均不另論罪。被告利用不知情之王秀娟偽造會員陳淑惠之
    標單，其所觸犯之偽造準私文書罪犯行，係屬間接正犯。被告所犯上開各罪，具
    有方法結果之牽連關係，為牽連犯，應從較重之行使偽造準私文書罪處斷。原審
    據以論罪，雖非無見。惟以彭文騫名義參加之二會均已標會，而吳兩名義參加一
    會尚未得標，原審判決誤以為：彭文騫名義尚有一會是未得標；吳兩一會則已得
    標，此要與事實不符。又原審判決認被告具有與被害人和解之誠意，惟實際上被
    告係避不見面。是檢察官提起上訴指摘原判決量刑太輕，為有理由。原審判決既
    有上揭可議之處，自無可維持，應由本院撤銷改判。爰審酌被告詐欺所得數額多
    寡、犯罪手段、所生危害、犯後自白等一切情狀，量處有期徒刑柒月。按標會時
    所偽造之標單，衡情於開標完成後即會被撕毀而不存在，且亦無證據證明此所偽
    造之標單一紙仍存在，故不為沒收諭知，併此敘明。
據上論斷，應依刑事訴訟法第三百六十九條第一項前段、第三百六十四條、第二百九
十九條第一項前段，刑法第二百十六條、第二百二十條第一項、第二百十條、第三百
三十九條第一項、第五十五條，罰金罰鍰提高標準條例第一條前段，判決如主文。
本案經檢察官張啟彬到庭執行職務。
中      華      民      國      九十  年      十二    月    二十一      日
                              臺灣高等法院刑事第二十四庭
                                  審判長法  官  陳  貽  男
                                        法  官  李  世  貴
                                        法  官  陳  憲  裕
右正本證明與原本無異。
如不服本判決應於收受送達後十日內向本院提出上訴書狀，其未敘述上訴之理由者並
得於提起上訴後十日內向本院補提理由書（均須按他造當事人之人數附繕本）。
                                        書記官  劉  育  妃
中    華    民    國      九十    年      十二      月     二十一       日
附論罪科刑依據之法條：
刑法第二百十六條：
行使第二百十條至第二百十五條之文書者，依偽造、變造文書或登載不實事項或使登
載不實事項之規定處斷。
刑法第二百十條：
偽造、變造私文書，足以生損害於公眾或他人者，處五年以下有期徒刑。
刑法第二百二十條第一項：
在紙上或物品上之文字、符號，依習慣或特約，足以為表示其用意之證明者，關於本
章之罪，以文書論。
刑法第三百三十九條第一項：
意圖為自己或第三人不法之所有，以詐術使人將本人或第三人之物交付者，處五年以
下有期徒刑、拘役或科或併科一千元以下罰金。


司法院資訊處製作；財團法人民間司法改革基金會備份。
